臺灣新北地方法院民事判決
                                     110年度訴字第1604號
原      告  林子皓  
被      告  邵宗明  
上列當事人間請求遷讓房屋等事件，經本院於民國110年12月23
日言詞辯論終結，判決如下：
    主    文
被告應將新北市○○區○○街0號3樓房屋遷讓返還原告及其他全體共
有人。
被告應自民國109年11月23日起至遷讓返還前項房屋之日止，按
月給付原告新臺幣256元。
原告其餘之訴駁回。
訴訟費用由被告負擔。
本判決第一、二項於原告以新臺幣185,472元供擔保後，得假執
行。但被告如以新臺幣556,416元供擔保後，得免為假執行。
原告其餘假執行之聲請駁回。
　  事實及理由
壹、程序方面：
    被告經合法通知，未於言詞辯論期日到場，核無民事訴訟法
    第386條所列各款情形，爰依原告聲請，由其一造辯論而為
    判決。
貳、實體方面：
一、原告主張：門牌號碼新北市○○區○○街0號3樓房屋（下稱系爭
    房屋）及其坐落基地新北市○○區○○段000地號土地（下稱系
    爭土地），經本院執行處以108年度司執字第153558號強制
    執行程序拍賣，由原告取得系系爭房屋應有部分16分之1 ，
    及系爭土地應有部分160000分之41 ，並辦妥所有權登記。
    被告就系爭房屋應有部分僅4分之1，卻長期無權占有使用系
    爭房屋全部，亦不給付租金給其他共有人，爰依民法第767
    條第1項前段、第821條規定請求被告將系爭房屋遷讓返還原
    告及其他全體共有人。又系爭土地於民國109年1月之公告地
    價為每平方公尺新臺幣（下同）22,033 元，面積為5970.82
     平方公尺，以原告應有部分160000分之41計算，系爭土地
    總價為33,710 元；原告係以35,000元經拍賣取得系爭房屋
    應有部分16分之1，故系爭房屋及土地總價為68,710元，參
    酌系爭房屋近捷運新莊線丹鳳站、學校、傳統市場、便利商
    店，生活機能便利，系爭房屋租金應以前開房地總價10%計
    算年租金為宜，亦即每月租金為572元，爰依民法第179條規
    定，請求被告自109 年11月23日即原告取得系爭房屋所有權
    起至遷讓返還系爭房屋之日止，按月給付572元予原告等語
    。並聲明：1.如主文第1項所示。2.被告應自109 年11月23
    日起至遷讓返還前項房屋之日止，按月給付原告572元。3.
    原告願供擔保，請准宣告假執行。
二、被告未於言詞辯論期日到場，亦未提出書狀作何聲明或陳述
    。 
三、本院之判斷：
(一)原告主張上開事實，業據其提出本院108年司執字第153558
    號拍賣公告、不動產權利移轉證書、系爭房屋及土地登記謄
    本、地價謄本等件為證(本院卷第14-28、53-64、73-75、91
    頁)。被告對於原告主張之事實，已於相當時期受合法通知
    ，未於言詞辯論期日到場，亦未提出書狀爭執，依民事訴訟
    法第280條第3項準用同條第1項規定，即視同自認。是原告
    主張上開事實堪信為真實。
(二)按所有人對於無權占有或侵奪其所有物者，得請求返還之。
    對於妨害其所有權者，得請求除去之。有妨害其所有權之虞
    者，得請求防止之，民法第767 條第1 項定有明文。又各共
    有人對於第三人，得就共有物之全部為本於所有權之請求。
    但回復共有物之請求，僅得為共有人全體之利益為之，民法
    第821 條亦有明定。至於各共有人本其所有權之作用，對於
    共有物之全部，雖均有使用收益權，惟其使用收益之權，應
    按其應有部分或約定之部分而行使之，如某共有人對共有物
    之特定部分或全部為占用，自需徵得他共有人全體之同意，
    倘未經他共有人同意而就共有物之全部或一部任意占用，即
    屬侵害他共有人之權利，他共有人自得本於所有權，行使前
    開物上請求權。查系爭房屋為兩造等人所共有，原告自109
    年11月23日取得應有部分為16之1，而被告應有部分為4分之
    1、另與許文靖等4人公同共有應有部分4分之1，有系爭房屋
    登記謄本可參(本院卷第18、19頁)，被告未徵得他共有人同
    意即占有使用系爭房屋全部，揆諸前開說明，已構成無權占
    用，原告以前開規定訴請被告應將系爭房屋遷讓返還予原告
    及其他全體共有人，即有理由。
(三)按無法律上之原因而受利益，致他人受損害者，應返還其利
    益，民法第179條前段定有明文。依不當得利之法則請求返
    還不當得利，以無法律上之原因而受利益，致他人受有損害
    為其要件，故其得請求返還之範圍，應以對方所受之利益為
    度，非以請求人所受損害若干為準，而無權占有他人土地，
    可獲致相當於租金之利益，為社會通常之觀念（最高法院61
    年台上字第1695號裁判意旨參照）。又民法第821條規定，
    各共有人固得為共有人全體之利益，就共有物全部，為回復
    共有物之請求。惟請求返還不當得利，並無該條規定之適用
    ，請求返還不當得利，而其給付可分者，各共有人僅得按其
    應有部分，請求返還（最高法院88年度台上字第1341號裁判
    意旨參照）。再按城市地方房屋之租金以不超過土地及其建
    築物申報總價年息10％為限，為土地法第97條第1項所明定。
    而土地法施行法第25條規定，土地法第97條第1項所謂土地
    及建築物之總價額，土地價額依法定地價，建築物價額依該
    管市縣地政機關估定之價額，且土地法第148條復規定，土
    地所有權人依本法所申報之地價，為法定地價，則土地法第
    97條第1項所謂土地申報價額即指該土地之申報地價而言。
    查被告係無權占有系爭房屋，揆之前開說明，其因此獲得相
    當於租金之利益，原告自得按其應有部分，依不當得利法律
    關係請求返還。本院審酌系爭房屋位於新北市新莊區，交通
    及生活機能發展尚屬中等，該屋於72年3月30日已興建完成
    ，乃5層樓建物之第3層，總面積為81.26平方公尺等情，有
    系爭房屋登記謄本為證(本院卷第17頁)，故認相當於租金之
    不當得利以系爭房屋及土地申報總價年息8%計算為適當。又
    依系爭土地及房屋登記謄本、房屋稅籍證明所示（本院卷第
    71-75頁），系爭土地109年1月申報地價為每平方公尺17,62
    6.4元，總面積5970.82平方公尺、原告應有部分160000分之
    41，計算申報總價為26,969元（計算式：5970.82×17,626.4
    ×41/160000=26,969，小數點以下四捨五入，下同），而系
    爭房屋課稅現值為183,800元，原告應有部分為16分之1，計
    算申報總價為11,488（計算式：183,800×1/16=11,488），
    以上合計為38,457元。則原告請求被告給付自109年11月23
    日起至遷讓返還系爭房屋之日止，以月租金256元計算之不
    當得利（計算式：38,457,×8%×1/12=256），即屬有據，逾
    此範圍部分，則無理由。
四、綜上所述，原告依民法第767 條第1 項前段、第821 條、第
    179 條規定，請求被告將新北市○○區○○街0號3樓房屋遷讓返
    還原告及其他全體共有人；並應自109年11月23日起至遷讓
    返還前項房屋之日止，按月給付原告256元，為有理由，應
    予准許，逾此範圍部分，為無理由，應予駁回。又原告陳明
    願供擔保，請准宣告假執行，經核原告勝訴部分，核無不合
    ，爰酌定相當之擔保金額准許之，併依職權酌定相當擔保金
    額，准被告預供擔保後，得免為假執行。至原告敗訴部分，
    其假執行之聲請已失所附麗，應併予駁回。
五、訴訟費用之負擔：民事訴訟法第79條。
中　　華　　民　　國　　111 　年　　1 　　月　　21　　日
                  民事第四庭  法  官  許品逸
以上正本係照原本作成。
如對本判決上訴，須於判決送達後20日內向本院提出上訴狀。如
委任律師提起上訴者，應一併繳納上訴審裁判費。
中　　華　　民　　國　　111 　年　　1 　　月　　21　　日
                              書記官  許丞儀